【裁判字號】    99,簡上,146
【裁判日期】    991112
【裁判案由】    竊盜
【裁判全文】
臺灣彰化地方法院刑事判決             99年度簡上字第146號
公  訴  人  臺灣彰化地方法院檢察署檢察官
上  訴  人
即  被  告  甲○○PHAM .
上列上訴人即被告因竊盜案件，不服本院簡易庭99年度簡字第96
2 號中華民國99年7 月12日第一審判決（檢察官聲請簡易判決處
刑案號：99年度偵字第4237號），提起上訴，本院管轄第二審合
議庭判決如下︰
    主  文
上訴駁回。
    犯罪事實及理由
一、本案經本院審理結果，認第一審判決認事用法及量刑均無不
    當，應予維持，並引用第一審判決書記載之事實、證據及理
    由（如附件）。
二、本件上訴人即被告上訴意旨略以：被告坦承有偷竊行為，然
    起因係越南娘家建物因年久失修倒塌，急需重建；又被告年
    幼時因重病，娘家為張羅被告醫療費用，向民間借高利貸，
    娘家生活陷於困境。被告之婆婆乙○○從事快炒工作，原答
    應如被告協助家務、快炒工作，即願代被告清償娘家負債及
    協助建物重建，詎婆婆竟無故爽約，被告在百般無奈情況下
    ，始偷竊金飾變賣、接濟娘家。嗣被告因遭夫婿楊浚澤家暴
    ，經彰化縣政府社會處安置保護，並獲本院核發保護令，然
    婆婆因此猜疑被告在外與人同居，且不滿被告聲請保護令，
    乃對被告提出竊盜告訴，夫婿再藉被告竊盜為離婚理由，企
    圖驅趕被告離境，剝奪被告與孩子之共同生活。被告實無能
    力繳納高額之易科罰金，而如易服社會勞動，5 個月之期間
    經濟必將雪上加霜，夫婿藉竊盜告訴，剝奪被告爭取監護權
    之機會，請明察准予從輕量刑或給予緩刑之機會，以啟被告
    再生之機會，並利被告母子相聚云云。
三、按關於刑之量定，係實體法上賦予法院得為自由裁量之事項
    ，茍已斟酌刑法第57條各款所列情狀，而未逾越法定刑度，
    或濫用其權限，即不得任意指摘為違法，最高法院72年台上
    字第6696號、75年台上字第7033號判例均可參照。且在同一
    犯罪事實與情節，如別無其他加重或減輕之原因，下級審法
    院量定之刑，亦無過重或失輕之不當情形，則上級審法院對
    下級審法院之職權行使，原則上應予尊重（最高法院85年度
    台上字第2446號判決參照）。被告雖以竊盜動機為救助娘家
    ，故情非得已云云置辯，然被告所竊得之金飾，並非全然變
    賣為金錢，有部分乃向銀樓換成另一批金飾，其中並有換成
    珍珠墜子一情，為證人即銀樓業者李淑滿於偵查中結證屬實
    （見偵查卷第56頁），則被告竊取金飾典當若全為救助娘家
    ，何以未全然變現，反將其中部分金飾換成其他金飾，甚且
    換成保值性不高亦即裝飾性高、變現價值低之珍珠墜子？是
    以被告辯稱行竊動機全為照顧娘家，情非得已云云，殊值疑
    問，並不可取。況被告行竊之金飾，變賣所得高達約新臺幣
    （下同）49萬5 千元，為被告於警詢中供明（見偵查卷第6
    頁），並有證人即銀樓業者李淑滿、丁陳翠紅於警詢及偵查
    中證稱明確（見偵查卷第18、25、56頁）。而本案事發後，
    被告除返還告訴人乙○○3 萬5 千元，及一組金飾外，尚有
    約40萬元未償還，此情亦據告訴人乙○○於偵查中陳明及被
    告於本院準備程序中坦認（見偵查卷第56、57頁、本院簡上
    卷第29頁背面），參酌上開情節，本院認原審依被告之個別
    情況、犯後態度等一切情狀，依其職權行使，於法定刑度內
    量處被告有期徒刑5 月，如易科罰金以新臺幣1000元折算1
    日，核無違誤或不當之處，上訴人即被告認量刑過重，請求
    從輕量刑，並以竊盜動機乃救助娘家為由提起上訴，為無理
    由，應予駁回。
四、又被告雖從異國遠嫁來台，或不諳語言、風俗習慣，以致與
    夫家相處及溝通上產生困難，然不問雙方齟齬由何而生，對
    錯為何，被告下手竊取家人財物，仍非法之所許，論情亦有
    可議，況被告行竊之財物甚鉅，事後除上述之3 萬5 千元及
    一組金飾外，尚有約40萬元迄今未曾賠償告訴人分文一情，
    為被告及告訴人於本院審理時分別陳明（見本院簡上卷第52
    頁及背面），且被告亦未積極與告訴人方面洽談和解，待本
    院行準備程序時，方到庭陳稱：我能夠賠償我婆婆每個月固
    定1 千元，我願意賠給我婆婆40萬元等語，進而改稱：願意
    每個月賠償5000元等語（見本院簡上卷第29頁背面），則以
    上揭二和解方案計算之，告訴人需時將近33年（400 個月）
    或6 年8 月（80個月）才能獲償完畢，嚴重影響告訴人之權
    益，益徵被告毫無和解之誠意，顯未為警醒，是以被告犯罪
    後雖已坦承犯行，惟既未積極尋求與告訴人和解之機會，未
    再賠償告訴人所受損害，亦未獲告訴人諒解等節，認依其行
    為情狀，仍有因自身犯罪行為承擔刑事法律責任之必要，冀
    收懲戒與教化之效，並不適宜獲取緩刑之恩遇，自不為緩刑
    之諭知。
據上論斷，應依刑事訴訟法第455 條之1 第1 項、第3 項、第36
4 條、第368 條、第373 條，判決如主文。
本案經檢察官陳隆翔到庭執行職務。
中    華    民    國    99    年    11    月    12    日
                  刑事第五庭    審判長法  官  周淡怡
                                      法  官  李淑惠
                                      法  官  蔡家瑜
以上正本證明與原本無異。
本件不得上訴。
中    華    民    國    99    年    11    月    12    日
                                      書記官  陳文新

司法院資訊處製作；財團法人民間司法改革基金會備份。
